【裁判字號】    98,簡上,654
【裁判日期】    981022
【裁判案由】    恐嚇
【裁判全文】
臺灣桃園地方法院刑事判決             98年度簡上字第654號
公  訴  人  臺灣桃園地方法院檢察署檢察官
上  訴  人  乙○○
選任辯護人  李韶生律師
上列上訴人因被告所犯傷害等案件，不服本院98年度壢簡字第
3103號中華民國98年5 月12日第一審簡易判決（聲請簡易判決處
刑案號：97年度偵字第1163、13326 號）提起上訴，本院合議庭
判決如下：
    主  文
原判決撤銷。
乙○○以加害財產之事，恐嚇他人致生危害於安全，處拘役拾
日，如易科罰金，以新臺幣壹仟元折算壹日。
    事  實
一、乙○○、李阿福父子與丁○○、丙○○父子係鄰居，平日相
    處不睦，素有怨隙。於民國96年12月3 日晚間11時45分許，
    因乙○○認定丁○○家人砸破其住家1 樓窗戶玻璃，並認定
    丙○○將車輛停放在其住處門前而擋住去路，遂心生不滿，
    雙方因而發生爭執，乙○○竟基於恐嚇之犯意，先從其所有
    之機車置物箱內取出刀子1 把，對丙○○恫稱：你要不要移
    車？你不移車試試看等語，惟丙○○警告乙○○業已報警，
    乙○○遂進入住處內改持三節棍1 支再外出，並對丁○○及
    丙○○父子恫稱：你家的狗是我潑硫酸的，沒有死嗎？我明
    天讓牠全死等語，嗣李阿福亦基於恐嚇之犯意，對丁○○及
    丙○○父子恫稱：明天要去買汽油把你們家燒掉等語（李阿
    福涉犯恐嚇罪部分另為告發），使丁○○及丙○○心生畏怖
    ，因而致生危害於安全。
二、案經丁○○、丙○○訴由桃園縣政府警察局大園分局報請臺
    灣桃園地方法院檢察署檢察官偵查後聲請簡易判決處刑。
    理  由
一、訊據被告乙○○矢口否認有何恐嚇犯行，辯稱：伊並未恐嚇
    丁○○父子云云。惟查，被告有上揭犯罪事實欄所指恐嚇犯
    行一情，業據證人即告訴人丙○○到庭結稱：案發前幾日，
    因為被告及其父親李阿福拿硫酸潑灑伊家中飼養之狗兒，伊
    特地回家察看，結果在伊與父母親在客廳聊天時，聽見被告
    敲門喊叫，原因係伊將車輛停放在被告住家門前，伊和父親
    即告訴人丁○○遂出門察看，就在伊打算要去移車時，被告
    竟拿出1 把刀子要求伊儘速移車，伊警告被告業已報警，被
    告遂又轉身進入住處，嗣後再度走出來至庭院並與伊隔空對
    罵，當時伊質問被告：伊家裡飼養之狗受傷是否為被告潑灑
    硫酸所致，被告竟對伊恫稱：係伊潑的又怎樣，沒有死嗎？
    那明天讓牠全死等語，接著被告父親李阿福在旁邊又另恫稱
    ：明天要去買汽油將伊住家燒掉等語，嗣後雙方便扭打起來
    ，而因為平日伊父母親2 人單獨住在該處，因此伊害怕被告
    會找麻煩等語歷歷（參見本院審理卷第46頁正面、反面），
    復據證人即告訴人丁○○當庭證述：當天晚上被告突然跑來
    敲伊住處大門，表示伊兒子即告訴人丙○○車輛停放在他們
    家門口，告訴人丙○○雖表示願意移車，但不太高興，未料
    被告竟拿出1 把刀子，但見告訴人丙○○未因此心生懼怕，
    被告又轉身進入住處，再出來時，手上拿了1 支三節棍，並
    對伊和告訴人丙○○恫稱：沒有死掉的小狗，都通通要讓牠
    死掉等語，接著李阿福便突然拿棍子打告訴人丙○○，而因
    為伊家裡的狗先前有遭被告潑灑硫酸及掐死之經驗，因此伊
    感到害怕等語綦詳（參見本院審理卷第44-45 頁），互核證
    人丙○○及丁○○之證述大致相符，此外核對證人2 人各自
    迭於警詢、偵訊至本院審理中之證述亦均無出入，證人丙○○及丁○○之證述應得採憑，足徵被告確有以要殺害告訴人
    飼養之狗兒等加害告訴人財產之事恐嚇告訴人2 人。雖證人
    即被告女友甲○○於本院審理中證稱：伊並未聽聞被告及李
    阿福有任何恫嚇告訴人之話語等語明確，然證人甲○○亦證
    述：伊當時係在住處2 樓陽台上觀看，只看見樓下很多人在
    打架，也聽不見樓下之談話聲音等語無訛（參見本院審理卷
    第47頁反面、48頁），是證人甲○○目睹之場景係在被告恫
    嚇告訴人2 人之後及雙方發生扭打之際，又證人甲○○處於
    無法聽聞被告即告訴人雙方話語之位置，因此證人甲○○雖
    證稱伊並未聽到被告有何恐嚇告訴人之言語，惟不得就此推
    斷被告並未對告訴人2 人有恐嚇之行為。綜上，本案事證明
    確，被告犯行洵堪認定，應依法論科。
二、核被告所為，係犯刑法第305 條之恐嚇危害安全罪。又被告
    以一恐嚇危害安全行為，同時致告訴人丁○○及丙○○2 人
    心生畏佈，為同種想像競合犯，依刑法第55條之規定，應從
    一恐嚇危害安全罪處斷。爰審酌被告與告訴人2 人素有怨隙
    ，然不思以理性、和平方式溝通、解決，竟出言恫嚇告訴人
    ，實屬不該，且犯後態度惡劣等一切情狀，量處如主文所示
    之刑，並諭知易科罰金之折算標準，以資懲儆。至未扣案
    之刀子1 支，雖係供被告乙○○犯本案恐嚇犯行所用之物，
    然該刀未據扣案，且被告乙○○亦始終否認此部分之犯行，
    自難遽認上開刀子係被告乙○○所有，故不予宣告沒收，併
    此敘明。
三、不另為無罪諭知部分：
  (一)聲請簡易判決處刑書意旨另以：被告基於恐嚇之犯意，持刀
    子對告訴人丁○○及丙○○恫稱：「要用汽油潑你家」等語
    ，使告訴人丁○○及丙○○心生畏懼，致生危害於安全。因
    認被告涉犯刑法第305條恐嚇危害安全之罪嫌。
  (二)按犯罪事實應依證據認定之，無證據不得認定犯罪事實，不
    能證明被告犯罪者，應諭知無罪之判決，刑事訴訟法第154
    條第2 項、第301 條第1 項分別定有明文。又犯罪事實之認
    定，應憑證據，如未能發現相當證據，或證據不足以證明，
    自不能以推測或擬制之方法，作為裁判基礎，最高法院40年
    台上字第86號判例著有明文；且認定犯罪事實所憑之證據，
    雖不以直接證據為限，間接證據亦包括在內，然而無論直接
    證據或間接證據，其為訴訟上之證明，須於通常一般之人均
    不致有所懷疑，而得確信其為真實之程度者，始得據為有罪
    之認定，倘其證明尚未達到此一程度，而有合理之懷疑存在
    而無從使事實審法院得有罪之確信時，即應由法院為諭知被
    告無罪之判決，最高法院76年台上字第4986號判例亦著有明
    文。再檢察官對於起訴之犯罪事實，仍應負提出證據及說服
    之實質舉證責任，倘其所提出之證據，不足為被告有罪之積
    極證明，或其指出證明之方法，無從說服法院以形成被告有
    罪之心證，基於無罪推定之原則，自應為被告無罪判決之諭
    知，有最高法院92年度台上字第128 號判例可參）。
  (三)訊之被告乙○○堅決否認有何上揭恐嚇犯行，辯稱：伊並未
    說過恐嚇告訴人2 人之話等語。經查，被告有無對告訴人2
    人恫稱：要用汽油潑灑告訴人住處等語一節，分別據證人丁○○及丙○○到庭結證：要潑灑汽油燒毀伊住處之人係李阿
    福等語明確，此外尚無其他積極之證據足以證明被告有公訴
    意旨所指之前揭恐嚇犯行，原審以被告事證明確予以論罪，
    固非無見，惟經本院訊問後，證人既證述被告未陳述如公訴
    意旨所指之恫嚇之與，就此部份自不得為被告有罪之認定，
    又此部份本應為無罪之諭知，然公訴意旨認此部份與前開有
    罪部分有實質上一罪關係，爰不另為無罪之諭知，附此敘明
    。
四、李阿福未經起訴而應由偵查機關另行偵查之部分：
    按「公務員因執行職務，知有犯罪嫌疑者，應為告發」，刑
    事訴訟法第241 條定有明文。查由本案卷內證據觀之，足認
    李阿福涉犯恐嚇危害安全罪嫌，然此部份未據起訴，是本院
    自無從審理，然李阿福既有如本件犯罪事實欄所載之恐嚇危
    害安全犯行，應由偵查機關另行依法處理，併予敘明。
據上論斷，應依刑事訴訟法第455 條之1 第1 項、第3 項、第36
9 條第1 項前段、第364 條、第299 條第1 項前段，刑法第305
條、第55條、第41條第1 項前段，刑法施行法第1 條之1 第1項
、第2 項前段，判決如主文。
本案經檢察官黃俊華到庭執行職務。
中    華    民    國    98    年    10    月    22    日
                  刑事第五庭審判長法  官   潘政宏
                                  法  官   劉淑玲
                                  法  官   江春瑩
以上正本證明與原本無異。
不得上訴。
                                  書記官   羅婉榕
中    華    民    國    98    年    10    月    23    日


司法院資訊處製作；財團法人民間司法改革基金會備份。
